【裁判字號】    98,交抗,2112
【裁判日期】    980831
【裁判案由】    違反道路交通管理處罰條例
【裁判全文】
臺灣高等法院交通事件裁定            98年度交抗字第2112號
抗  告  人
即受處分人  乙○○
送達代收人  甲  ○
上列抗告人因違反道路交通管理處罰條例案件，不服臺灣士林地
方法院，中華民國98年07月31日所為裁定（原審案號：98年度交
聲字第777號），提起抗告，本院裁定如下：
    主  文
抗告駁回。
    理  由
一、按汽車駕駛人，臨時停車有在交岔路口、公共汽車招呼站10
    公尺內或消防車出、入口 5公尺內臨時停車之一者，處新臺
    幣300元以上600元以下罰鍰，道路交通管理處罰條例第55條
    第2款定有明文。
二、原裁定意旨略以：
  (一)查異議人乃領有營業駕駛執照之職業計程車司機，對於汽車
    駕駛人，公共汽車招呼站10公尺內不得臨時停車一節，應知
    之甚明，其亦當庭表示知悉，雖其辯稱當時其行向號誌管制
    為紅燈，其車子係在臺北火車站南邊公車停靠區（公車站牌
    ）處停等紅燈時，車內客人自行開門下車云云，然據證人即
    舉發員警黃義榮當庭具結證稱：我當時站在公車停靠區的最
    前端位置，發現異議人在臺北車站南側之公車站牌前10公尺
    內公車停靠區下客，是名外國客人，該處不是在紅綠燈設置
    處或者紅綠燈交岔路口處，距離該處最近的紅綠燈位於忠孝
    西路及館前路口，異議人行向即忠孝西路方向是綠燈，異議
    人下客處距離該交岔路口至少還有 100公尺，當時異議人所
    行駛的車道是最外側車道，該車道非公車專用道，但是有繪
    製公車停靠區，至少占最外側車道約一半的車道，該處是火
    車站前之公車停靠區，約有 2、30個公車站牌非常明顯，當
    時正常行車，沒有特別塞車導致車輛無法往前的情況，在異
    議人車前有部公車在上下客，我是在還沒到館前路口前即示
    意攔停異議人進行舉發等語明確，並當場繪製現場圖 1紙附
    卷存參，查證人與異議人素昧平生，應無甘冒觸犯偽證重罪
    ，故意構詞誣陷異議人之可能，其證言自得為本院判斷之依
    據，準此，異議人之行車方向係綠燈，即非如異議人所辯係
    因停等紅燈而在該處臨時停車一節至明。
  (二)復參以異議人辯稱：係客人自行開門下車云云，惟衡情搭乘
    計程車之客人，於上車時多會向計程車司機表明目的地，下
    車時除會向司機示意下車地點外，亦會向司機詢問收費金額
    ，交付款項經司機確認無訛後，甫完成交易並下車。查異議
    人自承至飯店搭載該名外國客人時，業經飯店服務生與之溝
    通後，告知異議人該名外國客人係至臺北火車站下車，則該
    名外國客人應無理由在尚未抵達目的前，未向異議人說明變
    更下車地點前，即任意啟門下車方是，又異議人辯稱係聽到
    客人開門聲音才知道客人要下車，然焉有客人尚未向司機表
    明欲下車或確認收費金額前即任意啟門下車之理，是以，異
    議人前開所辯顯有違常理，再者，客人下車前必會向異議人
    詢問收費金額，異議人當可向其表示此處不能停車下客，縱
    無法流利以英語表達，以其他手勢、身體語言表示或暫時拒
    絕收取款項等方式均可令外國客人理解，況且，亦少有客人
    自行將搭乘費用恣意丟放車內即行下車之情，當係異議人確
    實向客人收取找換款項無誤後，任令客人在該處下車無訛，
    因此，異議人前開所辯亦不足採信，益證證人黃義榮前開所
    證較為可採。
  (三)至異議人一再質疑證人對於其所搭載之外國客人係男或女，
    單人或人數若干等節，除因案發迄今已逾 3月，又客人下車
    後旋即離開現場，且與本件違規事實之構成要件無關，是以
    ，縱證人無法清楚記憶前情，亦難遽認其所為證述不可採信
    。
  (四)綜上所述，本件事證明確，異議人違規事實堪以認定。原處
    分機關認為異議人違規事實明確，爰依道路交通管理處罰條
    例第55條第2款之規定裁處異議人新臺幣600元之罰鍰，經核
    並無不當，從而，本件異議為無理由，應予駁回等語。
三、抗告意旨略以：
  (一)所有有常識之一般人均知警員有開單之業績壓力，該警員對
    抗告人之申訴拖延 2個月未辦理，直到抗告人再至交通分隊
    查詢時才又影印申訴狀重新辦理，是以該警員是否公正、公
    平應由法官評斷。
  (二)該員警因業績壓力而把本人口述當作開單之依據，並非親眼
    所見，開庭時警員說明因抗告人投訴而對當時狀況印象深刻
    ，但卻又說不出抗告人於開庭時所提異處。且經抗告人至該
    交通分隊聊天得知，該員警似乎狀況頗多。原裁定實難令人
    甘服，爰依法提起抗告云云。
四、經查：
  (一)按聲明異議案件之處理，除準用刑事訴訟法有關規定外，依
    道路交通案件處理辦法之規定處理之；交通法庭就聲明異議
    之案件，必要時，得訊問受處分人及其他關係人，並得傳喚
    證人，命行鑑定，實施勘驗，亦為該辦法第四條第一項及第
    十六條所明定。又員警舉發交通違規案件，並不以舉發照片
    為唯一證明方法（道路交通管理處罰條例第7條、第7條之1
    、第7條之2規定參照）。是依現行法律規定，法院處理交通
    事件，固不限於科學儀器所採證據，惟仍須就事件所涉相關
    證據資料，包括供述及非供述證據，依據證據法則，憑以認
    定行為人交通違規行為之有無。此乃因交通違規事件之行為
    態樣甚夥，復多有瞬間即逝的特性，實在無法於有交通違規
    同時，全部得以即時利用科學儀器，取得證據資料；即使屬
    於方便以科學儀器採證之交通違規行為，普遍採用不但所費
    不貲，也有實際困難。且警員舉發交通違規，係依道路交通
    管理處罰條例規定之職權行使，有立法機關之授權，依本條
    例之規定，關於立即性之舉發違規，多依警員之認知、判斷
    已足，並無必須另有其他積極佐證：如其他目擊證人或必須
    拍攝照片等，始構成處分要件之規定，此係因執行職務之公
    務員，通常多具有一定之考選資格與專業訓練，且其執法之
    對象係不特定之大眾，故其立場經立法機關推定，應具有客
    觀、中正與公平之特質，而無故意偏頗之虞。惟若以親眼見
    聞當事人違規行為之舉發員警為主要之證據資料，法院仍宜
    令其以證人之身分具結後為證述以為證據方法，始為妥適。
  (二)次按取捨證據及認定事實，乃法院自由裁量職權之行使，又
    證人所為之證述是否可採，為法院依經驗及論理法則判斷其
    證明力為何而得否採擇之心證層次，茍基於吾人日常生活之
    經驗，而未違背客觀上應認為確實之定則，並已敘述其何以
    為此一判斷之理由，即不能指為違法。
  (三)本件抗告人於98年4月8日上午8時17分許，駕駛車牌號碼328
    -ES 號營業小客車，在臺北市○○○路與臺北車站南側前，
    在公共汽車招呼站10公尺內臨時停車之違規事實，已經原審
    法院審酌個案具體情狀，以法定之證據調查方法，進行必要
    之調查，傳訊證人即臺北市政府警察局中正第一分局交通分
    隊警員黃義榮於原審調查時具結後，就當日所見抗告人違規
    情形為證述，而證人即員警黃義榮為取締交通違規之公務員
    ，其為達維護交通秩序、安全之行政目的而依法執行公權力
    ，與異議人素不相識，衡情當無甘冒須負擔刑事責任之風險
    ，故意誣指異議人違規之必要；且舉發員警於司法審查之訴
    訟程序上立於證人之地位而證述其當時親身目擊及見聞之交
    通違規行為經過，屬於法定證據方法之一之人證證述，於法
    有據。此外，尚有臺北市政府警察局掌電字第A00XF6231 號
    舉發違反道路交通管理事件通知單、臺北市交通事件裁決所
    北市裁罰字第裁22-A00XF6231號違反道路交通管理事件裁決
    書及臺北市政府警察局中正第一分局98年6 月15日北市警中
    正一分交字第09831039900 號函等存卷可資佐證。原審依憑
    上開事證綜合研判，認定抗告人確有前揭違規行為，已依據
    證據逐一說明得心證之理由，所為判斷亦與經驗法則及論理
    法則無違。抗告意旨猶專憑己見，指摘員警證述之憑信性，
    顯不足以影響原裁定之本旨，並資為有利於抗告人認定之論
    據。
五、綜上，抗告人有前揭於公共汽車招呼站10公尺內臨時停車之
    違規行為，原處分機關依道路交通管理處罰條例第55條第 2
    款規定，裁處抗告人罰鍰600 元，並無違誤或不當，原審認
    抗告人之聲明異議為無理由，駁回其異議，自無不合。抗告
    意旨為無理由，應予駁回。
據上論結，應依道路交通案件處理辦法第26條，刑事訴訟法第41
2 條，裁定如主文。
中    華    民    國    98    年     8    月    31    日
                  刑事第十二庭審判長法  官  蔡永昌
                                    法  官  陳榮和
                                    法  官  蔡新毅
以上正本證明與原本無異。
不得再抗告。
                                    書記官  楊秋鈴
中    華    民    國    98    年    8     月    31    日


司法院資訊處製作；財團法人民間司法改革基金會備份。
